【裁判字號】    89,台上,7567
【裁判日期】    891214
【裁判案由】    違反水利法
【裁判全文】
最高法院刑事判決                              八十九年度台上字第七五六七號
    上  訴  人  甲○○
    選任辯護人  吳武川律師
右上訴人因違反水利法案件，不服台灣高等法院中華民國八十七年十月十三日第二審
判決（八十七年度上訴字第二九九三號，起訴案號：台灣桃園地方法院檢察署八十六
年度偵字第八六七四號），提起上訴，本院判決如左：
    主  文
原判決撤銷，發回台灣高等法院。
    理  由
本件原判決認定上訴人甲○○於民國八十四年七月間，向桃園縣政府申請使用桃園縣
大溪鎮○○段月眉小段八五之二二地號屬大漢溪行水區，面積一點九四六六公頃之河
川公地，用以種植甘藷等雜作，並經桃園縣政府許可在案。詎上訴人竟於八十六年五
月間，與年籍不詳之成年男子，基於意圖為自己不法所有之犯意聯絡，未經桃園縣政
府之許可，逕行在原判決如附圖所示之屬行水區之上開河川公地內（面積零點三四三
五公頃）擅採砂石而竊取之，再以廢土傾倒回填上開挖採後之坑洞，足以妨礙大漢溪
上開河段水流之穩定性，並危害當場河川防洪之安全性，而致生公共危險等情。因而
撤銷第一審判決，改判仍論處上訴人共同違反禁止在行水區內擅採砂石及傾倒廢土之
規定，致生公共危險罪刑。固非無見。
惟查，(一)、水利法第九十二條之一第一項後段之罪，係以行為人違反同法第七十八條
第一項各款情形之一，而致生公共危險，為犯罪成立要件。本件原判決認定上訴人在
行水區之河川公地內擅採砂石後，再傾倒廢土回填開挖之坑洞倘屬無訛，惟此舉究竟
有何妨礙流水而致生公共危險之事實，原判決並未詳細說明其所憑之證據及認定之理
由，尚嫌理由不備。(二)、按水利法第九十二條之一第一項後段關於違反禁止在行水區
內擅採砂石之規定，為刑法第三百二十條第一項竊盜罪之特別規定，依特別法優於普
通法之法律競合關係，上訴人之前開行為，應依水利法第九十二條之一第一項後段之
規定論處。乃原判決竟認上訴人之行為，係一行為牽連犯水利法第九十二條之一第一
項後段，及刑法第三百二十條第一項之罪名，應依刑法第五十五條之規定，從一重之
水利法第九十二條之一第一項後段之罪處斷。自有判決適用法則不當之違法。(三)、原
判決認定盜採砂石之地點係在附圖所示之未登錄地，即非在上訴人所承租之八五之二
二地號土地為之，則二者究竟有何關連﹖何以因上訴人承租八五之二二地號土地，即
可認定在該未登錄地上盜採砂石，必為上訴人所為，原判決未詳細說明其理由，尚嫌
理由不備。上訴人上訴意旨，指摘原判決不當，非無理由，應認有撤銷發回更審之原
因。
據上論結，應依刑事訴訟法第三百九十七條、第四百零一條，判決如主文。
中      華      民      國    八十九    年     十二     月     十四     日
                              最高法院刑事第七庭
                                  審判長法官  吳  雄  銘
                                        法官  池  啟  明
                                        法官  石  木  欽
                                        法官  郭  毓  洲
                                        法官  吳  三  龍
      右正本證明與原本無異
                                              書  記  官
中      華      民      國    八十九    年     十二     月     十八     日


司法院資訊處製作；財團法人民間司法改革基金會備份。
